臺灣高等法院刑事判決　　　　　　　　　　　　　九十二年度上訴字第四六０九號
　　上　訴　人　臺灣板橋地方法院檢察署檢察官
　　上　訴　人
　　即　被　告　丙○○
　　指定辯護人　本院公設辯護人　李廣澤
　　被　　　告　甲○○
　　　　　　　　乙○○
　　右二人共同
　　選任辯護人　趙元昊　律師
　　　　　　　　許瑞榮　律師
右上訴人因毒品危害防制條例等案件，不服臺灣板橋地方法院九十二年度重訴字第一
一號，中華民國九十二年九月十八日第一審判決（起訴案號：臺灣板橋地方法院檢察
署九十一年度偵字第二一五六六號），提起上訴，本院判決如左：
    主  文
原判決關於甲○○被訴意圖販賣而持有第一級、第二級毒品無罪，暨乙○○部分均撤
銷。
甲○○、乙○○共同持有第一級毒品罪，各處有期徒刑柒月。扣案第一級毒品海洛因
貳包（共淨重肆點參肆公克，包裝重零點陸參公克）、含第一級毒品海洛因之香菸貳
支（共淨重壹點貳零公克，包裝重壹點柒貳公克），第二級毒品安非他命參包（共淨
重陸佰貳拾壹點捌公克）、第二級毒品安非他命貳包（共毛重壹拾貳點肆陸公克），
均沒收銷燬之。
其他上訴駁回。
    事  實
一、丙○○明知安非他命業經公告列為第二級毒品，不得非法販賣、轉讓及持有，竟
    基於營利之意圖，於民國（下同）九十一年十一月初向台北縣中和市真實姓名不
    詳綽號「大餅」之成年男子，以新台幣（下同）十二萬元購入數量不詳之第二級
    毒品安非他命；隨後於同年月六日上午撥打電話聯絡甲○○詢問其是否要購買安
    非他命，經電話中商議後，約定在台北縣土城市○○路○段一六六號八樓之一丙○○住處見面。嗣於當日上午約十一時許，甲○○駕車載同不知情之女友乙○○
    前往上址丙○○住處，經與丙○○議定以四十五萬元之價格，販賣第二級毒品安
    非他命三包（淨重六二一‧八公克）予甲○○（價款尚未交付）；丙○○即將上
    開安非他命三包（淨重六二一‧八公克）放置在手提袋內交付予甲○○；甲○○
    旋將裝有該等安非他命之手提袋交予其女友乙○○，甲○○、乙○○基於共同持
    有第二級毒品安非他命之犯意聯絡，推由乙○○保管上開第二級毒品安非他命。
    丙○○又另行意圖供行使之用，於九十一年十一月四日，在台北市萬華地區，以
    一萬元之代價，向不詳姓名之成年人購入如附表所示之偽造新版新台幣千元紙鈔
    共三十四張，而收集該等偽造之通用紙幣。嗣於九十一年十一月六日上午十一時
    五十分許，經警持搜索票前往台北縣土城市○○路○段一六六號地下室二樓停車
    場執行搜索時，當場自丙○○所有之車號Ｔ三｜二八八九號自用小客車上扣得丙○○所有之第一級毒品海洛因三包（淨重一一一公克）、大麻香菸二支（合計淨
    重零點九公克），及如附表編號一至六所示之新台幣千元偽鈔三十三張等物；在
    乙○○身上及所持用之手提袋內扣得甫向丙○○購得之第二級毒品安非他命三包
    （淨重六二一‧八公克），及原即由甲○○、乙○○共同持有而推由乙○○保管
    之第一級毒品海洛因二包（其中一包淨重０點二三公克，包裝重０點三０公克；
    另一包淨重四點一一公克，包裝重０點三三公克）、海洛因香菸二支（淨重一點
    二０公克，包裝重一點七二公克）、安非他命二小包（共毛重十二‧四六公克）
    。丙○○旋又帶同查緝之警員於同日十二時二十分許，前往台北縣土城市○○路
    ○段一六六號八樓之一住處搜索，當場扣得丙○○所有之第一級毒品海洛因十一
    包（淨重三一一‧五公克）、安非他命六包（淨重一八五‧八公克）、第三級毒
    品ＦＭ２藥丸十七顆及粉末二包（淨重三‧八公克），其所有秤毒品重量所用之
    磅秤一台與盛裝毒品所用之分裝袋一包，以及附表編號七所示之偽造千元紙幣一
    張等物（丙○○涉犯意圖販賣而持有第一級、第二級、第三級毒品罪部分，經原
    審判決無罪後，檢察官未對丙○○提起上訴，此部分已然確定）。
二、丙○○為警移送台灣板橋地方法院檢察署後，因不服法警之管理，經該署法警張
    文和、黃瑞民認有擾亂秩序之虞，依台灣高等法院檢察署暨所屬各級法院檢察署
    法警使用戒具要點第四項第五款規定，欲對丙○○施用戒具之執行公務時；丙○○竟另行起意，於同年十一月七日十八時許，在台灣板橋地方法院檢察署候訊室
    內，於值班法警張文和、黃瑞民二人依法執行職務時，對該二人施強暴，造成張
    文和左手腕受傷及眼鏡變形（傷害及毀損部分未據告訴），而妨害法警張文和、
    黃瑞民二人依法執行公務。
三、案經內政部警政署刑事警察局移送與台灣板橋地方法院檢察署法警張文和告發經
    台灣板橋地方法院檢察署檢察官偵查起訴。
    理  由
壹、上訴駁回（被告丙○○）雄部分：
  一訊據被告丙○○矢口否認有前揭之犯行，並辯稱：在伊家中扣到安非他命六包（
    淨重一八五‧八公克）係以每兩三萬元的代價，向甲○○買的，共買五兩，但因
    錢不夠，只先給三萬元，並沒有賣毒品給甲○○，但平時會固定向甲○○買毒品
    ，其他在住處搜出的毒品是伊自己要用的；又查獲之偽鈔係友人劉峰民向伊借錢
    還給伊的，伊並不知上開係偽鈔；另伊在候訊室內並沒有打法警張文和、黃瑞民
    二人云云。惟查：
    (一)被告丙○○於上述時地，以四十五萬元之價格販賣第二級毒品安非他命三包（
      共淨重六二一‧八公克）之事實，業據同案被告甲○○於警訊及偵審中供述綦
      詳，核與證人乙○○於原法院訊問時供證：當時被告甲○○向我借九萬元要跟
      丙○○買，他把我叫去廁所說話，他叫我把九萬元借給他... 那是要出門時，
      他（指被告甲○○）拿一個手提塑膠袋（深色）（內裝有安非他命三包，共淨
      重六二一‧八公克），叫我拿著一下（見原審卷第一０三頁、一０四頁）相符
      。次查，觀諸全部案卷筆錄，對於扣案之第二級毒品安非他命三包（六二一‧
      八公克）；被告丙○○辯稱係向同案被告甲○○購得，同案被告甲○○則指證
      係向被告丙○○購得；二人所述全然相反。本院審酌：警方於九十一年十一月
      六日上午十一時五十分許，在台北縣土城市○○路○段一六六號地下室二樓停
      車場搜得該第二級毒品安非他命三包（淨重六二一‧八公克）後，又於同日十
      二時二十分許，前往台北縣土城市○○路○段一六六號八樓之一住處搜得丙○○所有安非他命六包（淨重一八五‧八公克），有各該第二級毒品安非他命扣
      案可證；以被告丙○○自稱該等毒品係供伊自己吸食之用，而其家中既已有安
      非他命六包（淨重一八五‧八公克）之大量第二級毒品，衡情於同時間實無必
      要再向甲○○購買另扣案重達六二一‧八公克之安非他命三包觀之；前該供詞
      中，應以甲○○、乙○○二人所述，較為可信。扣案三包重達六二一‧八公克
      之安非他命，應係被告丙○○於前揭時地販售予甲○○，應可認定。被告丙○○所辯：以每兩三萬元之代價向被告甲○○購買取得安非他命乙節，顯係臨時
      卸責之詞，委無足採。
    (二)警方於九十一年十一月六日上午十一時五十分許，在台北縣土城市○○路○段
      一六六號地下室二樓停車場搜索時，在乙○○身上及所持用之手提袋內扣得甫
      向被告丙○○購得之結晶三包經送鑑定結果，認係第二級毒品安非他命，有內
      政部刑事警察局九十一年十二月十一日刑鑑字第０九一０三０四九一六號鑑驗
      通知書在卷可查（見偵字第二一五六六號卷第二０九頁）；又該三包第二級毒
      品安非他命淨重六二一‧八公克，亦有內政部警政署刑事警察局搜索扣押物品
      目錄表在卷可稽（見偵字第一五六七號卷第五十五頁）。被告有販賣第二級毒
      品安非他命三包予甲○○之犯行，已可認定。又查，厄止毒品氾濫為我政府近
      年來之施政重點，非但定有重刑以為處罰，各級檢警機關亦加強取締不遺餘力
      ；乃被告丙○○竟願甘犯重典，斥下數十萬鉅資以販入第二級毒品後再行販出
      ，其應有營利之意圖亦可認定。
    (三)關於被告丙○○於前揭時地意圖供行使之用而購入偽造新版新台幣千元紙幣共
      三十四張之事實，業據被告丙○○在本院審理中坦承不諱。又扣案之千元紙幣
      共三十四張，經送往中央銀行發行局鑑定，該批偽鈔均以彩色噴墨方式仿印，
      以透明漆仿隱藏字，無凹版印紋凸起效果；紙質與真鈔不同，號碼ＥＭ７６７
      ６１５ＥＵ者無紙張螢光纖維絲，其餘以螢光筆繪製仿紙張螢光纖維絲；號碼
      ＦＬ３９６５３１ＹＤ者無水印，其餘水印以灰色墨在紙張背面仿造；安全線
      以灰色墨在紙張背面仿造，另號碼ＥＭ７６７６１５ＥＵ者以燙印箔膜（含面
      額數字）仿鈔券正面五段裸露部分，其餘以黏貼箔膜（含面額數字）仿鈔券正
      面五段裸露部分，無折光變色效果；左下角面額數字ＥＭ７６７６１５ＥＵ者
      以燙印箔膜仿折光變色油墨，其餘以亮光物質仿折光變色油墨，無折光變色反
      應，經鑑定結果均屬偽鈔，有該局九十二年一月二十三日台央發字第０九二０
      ００一五八二號函在卷可稽（見偵字第二一五六六號卷第二二八頁）。被告此
      部分之自白核與事實相符，應屬可信。
    (四)關於被告丙○○於前揭時地妨害法警執公務之事實，亦據被告丙○○在本院審
      理中坦承不諱；核與證人張文和、黃瑞民二人分別於偵審中證述之情節相符，
      並有照片三幀附卷可參（見偵字第二一五六六號卷第一０三頁）。此部分被告
      之自白核與事實相符，同屬可信。
    (五)本案事證明確，被告丙○○犯行已可認定。
  二核被告丙○○所為，販賣安非他命部分係犯毒品危害防制條例第四條第二項販賣
    第二級毒品罪；被告行為後毒品危害防制條例已於九十二年七月九日經總統公布
    修正，比較該條例第四條第二項販賣第二級毒品罪，新、舊法之刑度相同，依刑
    法第二條第一項前段之規定，應適用修正後之裁判時法。至於，被告丙○○收集
    偽鈔部分係犯刑法第一百九十六條第一項意圖供行使之用收集偽造紙幣；妨害法
    警執行職務部分係犯刑法第一百三十五條第一項妨害公務罪。被告丙○○前開販
    賣第二級毒品、意圖供行使之用而收集偽造紙幣及妨害公務之三罪間，犯意各別
    ，罪名互異，應分論併罰。
  三原審基此適用毒品危害防制條例第四條第二項、刑法第一百三十五條第一項、第
    一百九十六條第一項、第二百條、第五十一條第五款、罰金罰鍰提高標準條例第
    一條前段之規定，並審酌被告丙○○之品行、智識程度及被告前有毒品等前科（
    於本案均未構成累犯），有本院被告全國前案紀錄表在卷可按，販賣毒品戕害他
    人身體，且販賣之數量亦非微，以及意圖供行使之用而收集偽鈔共三十四張，對
    社會危害非輕以及被告二人犯罪後之態度等一切情狀，就被告丙○○販賣第二級
    毒品部分，判處有期徒刑柒年陸月；就意圖供行使之用而收集偽造之通用紙幣部
    分，判處有期徒刑年肆月；就妨害公務部分，判處有期徒刑陸月；並定應執行
    刑為有期徒刑拾壹年；並以扣案如附表編號所示之壹仟元紙鈔拾肆張為偽造之
    紙幣，應依刑法第二百條之規定宣告沒收。其認定事實、適用法律及量處刑期均
    為妥適（被告販賣第二級毒品尚未取得價款，故毋庸沒收或追繳）。被告丙○○
    上訴意旨，否認有販賣第二級毒品，並以其他二罪量刑太重指摘原判決不當，並
    無理由，應予駁回。至於，警方於九十一年十一月六日上午十一時五十分許，持
    搜索票在台北縣土城市○○路○段一六六號地下室二樓停車場執行搜索時，另自
    被告丙○○所有之車號Ｔ三｜二八八九號自用小客車上扣得丙○○所有之第一級
    毒品海洛因三包（淨重一一一公克）、大麻香菸二支（合計淨重零點九公克）；
    又在台北縣土城市○○路○段一六六號八樓之一丙○○住處搜索，所扣得丙○○
    所有之第一級毒品海洛因十一包（淨重三一一‧五公克）、安非他命六包（淨重
    一八五‧八公克）、第三級毒品ＦＭ２藥丸十七顆及粉末二包（淨重三‧八公克
    ）；因核與被告丙○○所犯本案之販賣第二級毒品罪尚無牽涉，且該部分毒品業
    經原審依毒品危害防制條例第十八條第一項前段諭知沒收銷燬之；故本院認為毋
    庸再於被告丙○○所犯本案販賣第二級毒品罪之論罪科刑項下宣告沒收銷燬，附
    此敘明。
貳、撤銷改判（被告甲○○、乙○○）部分：
  一訊之被告甲○○、乙○○對於前揭事實，在本院審理中已坦承不諱。又警方於九
    十一年十一月六日上午十一時五十分許，在台北縣土城市○○路○段一六六號地
    下室二樓停車場搜索時，在乙○○身上扣得之白粉狀物品，經送鑑定結果為第一
    級毒品海洛因二包，其中一包淨重０點二三公克，包裝重０點三０公克；另一包
    淨重四點一一公克，包裝重０點三三公克），有法務部調查局九十二年二月七日
    調科壹字第０六０００六七三七號檢驗通知書在卷可稽（見偵字第二一五六六號
    卷第二三五頁）；另扣得之香菸二支，經送鑑定結果亦含有第一級毒品海洛因，
    淨重一點二０公克，包裝重一點七二公克），亦有法務部調查局九十二年三月十
    二日調科壹字第０九二六二六０一四八０號檢驗通知書在卷可參（見偵字第二一
    五六六號卷第二三八頁）。次查，被告甲○○向被告丙○○購得而交付乙○○保
    管之結晶三包，及經警在乙○○身上提袋內另搜得之結晶二小包，經送鑑定結果
    ，認係第二級毒品安非他命，有內政部刑事警察局九十一年十二月十一日刑鑑字
    第０九一０三０四九一六號鑑驗通知書在卷可查（見偵字第二一五六六號卷第二
    ０九頁）；又被告甲○○、乙○○持有該三包甫購得之第二級毒品安非他命淨重
    六二一‧八公克，被告甲○○、乙○○原共同持有之第二級毒品安非他命二小包
    毛重十二‧四六公克，亦有內政部警政署刑事警察局搜索扣押物品目錄表、扣押
    毒品明細表在卷可考（見偵字第一五六七號卷第五十五頁，偵字第二一五六六號
    卷第五十六頁）。被告甲○○、乙○○之自白核與事實相符，應屬可信。此部分
    事證亦臻明確，被告甲○○、乙○○犯行同可認定。
  二核被告甲○○、乙○○持有海洛因部分，係犯毒品危害防制條例第十一條第一項
    之持有第一級毒品罪；持有安非他命部分，係犯毒品危害防制條例第十一條第二
    項持有第二級毒品罪。公訴意旨雖認被告甲○○、乙○○係基於販賣第一級毒品
    、第二級毒品安非他命之犯意聯絡而共同持有上開第一級毒品海洛因及第二級毒
    品安非他命因而均涉犯同條例第五條第一項、第二項意圖販賣而持有第一級毒品
    及第二級毒品之罪嫌，惟按犯罪事實應依證據認定之，無證據不得認定其犯罪事
    實。又，檢察官就被告犯罪事實，應負舉證責任，並指出證明之方法。刑事訴訟
    法第一百五十四條第二項、第一百六十一條分別定有明文。次按認定犯罪事實，
    須依證據，而所謂證據，係指合法之積極證據就犯罪事實能為具體之證明者而言
    ；又認定不利於被告之事實，須依積極證據，苟積極證據不足為不利於被告事實
    之認定時，即應為有利於被告之認定，更不必有何有利之證據，最高法院三十年
    上字第八一六號著有判例。查，本案遍查全卷並無被告甲○○、乙○○等二人持
    有毒品有販賣意圖之證據；是公訴人依所舉之證據並不足以證明被告甲○○、乙○○二人有意圖販賣而持有第一級毒品、第二級毒品之犯行。自難違背前揭說明
    ，僅因被告二人持有之毒品數量甚多，即憑空推斷該二人係意圖販賣。公訴人認
    被告甲○○、乙○○二人所為係涉犯毒品危害防制條例第五條第一項、第二項意
    圖販賣而持有第一級毒品及第二級毒品之罪，尚有未洽，其起訴法條應予變更。
    又被告等行為後毒品危害防制條例已於九十二年七月九日業經總統公布修正，新
    修正之毒品危害防制條例第十一條增列「持有毒品達一定數量（第一級毒品：淨
    重五公克以上；第二級毒品淨重十公克以上）者，加重其刑至二分之一」之規定
    ，新舊法比較結果，以舊法較有利於被告，依刑法第二條第一項後段之規定，應
    適用修正前（八十七年五月二十日修正公布）之毒品危害防制條例第十一條處斷
    。被告甲○○、乙○○二人間對於前開犯行，有犯意之聯絡及行為之分擔，皆為
    共同正犯。被告甲○○、乙○○以一持有行為而處犯二罪名，為想像競合犯，應
    從重以持有第一級毒品罪處斷。
  三原審未及詳查遽為被告甲○○、乙○○無罪之諭知，尚有未洽。公訴人之上訴意
    旨執以指摘原判決不當，為有理由，應由本院將原判決關於甲○○意圖販賣而持
    有第一級、第二級毒品，暨乙○○部分均撤銷。爰審酌被告二人持有毒品之種類
    包含第一、二級毒品，持有之數量龐大，對社會治安所造成之危害，及被告事後
    已坦承犯罪之態度等一切情狀，分別量處如主文所示之刑。扣案海洛因貳包（共
    淨重肆點參肆公克，包裝重零點陸參公克）、含第一級毒品海洛因之香菸貳支（
    共淨重壹點貳零公克，包裝重壹點柒貳公克）為查獲之第一級毒品，安非他命參
    包（供淨重陸佰貳拾壹點捌公克）、第二級毒品安非他命貳包（共毛重壹拾貳點
    肆陸公克）為查獲之第二級毒品，均應依毒品危害防制條例第十八條第一項前段
    之規定，均應沒收銷燬之。其餘查獲被告甲○○所有之分裝袋一包以及被告乙○○所有之現金九萬元，因核與被告甲○○、乙○○所犯本案罪名無關，自無庸於
    被告甲○○、乙○○論罪科刑項下宣告沒收。
據上論斷，應依刑事訴訟法第三百六十九條第一項前段、第三百六十四條、第三百條
、第三百六十八條、第二百九十九條第一項前段，八十七年五月二十日修正公布毒品
危害防制條例第十一條第一項、第二項、第十八條第一項前段，刑法第十一條前段、
第二條第一項、第五十五條，罰金罰鍰提高標準條例第一條前段，判決如主文。
本案經檢察官林炳雄到庭執行職務。
中　　　華　　　民　　　國　　九十三　　年　　　三　　　月　　　四　　　日
                              臺灣高等法院刑事第十二庭
                                  審判長法  官  劉  景  星
                                        法  官  陳  志  洋
                                        法  官  陳  博  志
右正本證明與原本無異。
被告甲○○、乙○○不得上訴
其餘部分如不服本判決應於收受送達後十日內向本院提出上訴書狀，其未敘述上訴之
理由者並得於提起上訴後十日內向本院補提理由書（均須按他造當事人之人數附繕本
）。
                                        書記官  陳  嘉  文
中　　　華　　　民　　　國　　九十三　　年　　　三　　　月　　　五　　　日
附錄：本案論罪科刑法條全文
毒品危害防制條例第四條第二項：
製造、運輸、販賣第二級毒品者，處無期徒刑或七年以上有期徒刑，得併科新臺幣七
百萬元以下罰金。
毒品危害防制條例第十九條
犯第四條至第九條、第十二條、第十三條或第十四條第一項、第二項之罪
者，其供犯罪所用或因犯罪所得之財物，均沒收之，如全部或一部不能沒
收時，追徵其價額或以其財產抵償之。
刑法第一百三十五條：
對於公務員依法執行職務時，施強暴脅迫者，處三年以下有期徒刑、拘役或三百元以
下罰金。
意圖使公務員執行一定之職務或妨害其依法執行一定之職務或使公務員辭職而施強暴
脅迫者亦同。
犯前二項之罪，因而致公務員於死者，處無期徒刑或七年以上有期徒刑；致重傷者，
處三年以上、十年以下有期徒刑。
刑法第一百九十六條
行使偽造、變造之通用貨幣、紙幣、銀行券或意圖供行使之用而收集或交付於人者，
處三年以上十年以下有期徒刑，得併科五千元以下罰金。
收受後方知為偽造、變造之通用貨幣、紙幣、銀行券，而仍行使或意圖供行使之用而
交付於人者，處五百元以下罰金。
第一項之未遂犯罰之。
附     表
          偽鈔號碼             張  數
一、ＦＬ一一九六九八ＹＤ         一
二、ＦＬ０六六一九一ＹＤ         一
三、ＦＬ三九六五三一ＹＤ         一
四、ＦＬ一六六一九一ＹＤ         十六
五、ＦＬ一九九六九一ＹＤ         十一
六、ＦＬ九六六０九一ＹＤ         三
七、ＥＭ七六七六一五ＥＵ         一
